臺灣高等法院臺中分院刑事裁定　
110年度毒抗字第1074號
抗  告  人  
即  被  告  陳坤池


上列抗告人即被告因違反毒品危害防制條例案件，不服臺灣臺中
地方法院110年度毒聲字第871號中華民國110年6月30日准許觀察
、勒戒裁定（聲請案號：110年度聲觀字第716號；偵查案號：11
0年度毒偵字第1996號），提起抗告，本院裁定如下：
    主  文
抗告駁回。
    理  由
一、抗告意旨略以：抗告人即被告甲○○（下稱被告）不服裁定，
    依法提起抗告，本案經最高法院110年度台上字第1726號判
    決如下，原判決及第一審判決均撤銷。本件不受理等語。
二、按犯毒品危害防制條例第10條之罪者，檢察官應聲請法院裁
    定，或少年法院（地方法院少年法庭）應先裁定，令被告或
    少年入勒戒處所觀察、勒戒，其期間不得逾2月，毒品危害
    防制條例第20條第1項定有明文。又同條第3項規定，犯第10
    條之罪於觀察、勒戒或強制戒治執行完畢釋放後，3年後再
    犯者，應適用同條第1、2項之規定。且此所謂「3年後再犯
    」，只要本次再犯（不論修正施行前、後）距最近1次觀察
    、勒戒或強制戒治執行完畢釋放，已逾3年者，即該當之，
    不因其間有無犯第10條之罪經起訴、判刑或執行而受影響。
三、經查：
　㈠被告基於施用第一級毒品犯意，於民國108年7月21日16時許
    ，在臺中市東區旱溪街樂成宮之公用廁所，以針筒注射其體
    內方式，施用第一級毒品海洛因1次等情，業據被告於警詢
    及偵查中坦承不諱，且經警採集其尿液，經送詮昕科技股份
    有限公司檢驗結果，確呈嗎啡（00000 ng/mL）陽性反應，
    有該公司出具之濫用藥物尿液檢驗報告、偵辦毒品案件尿液
    檢體對照表、勘察採證同意書附卷可稽，足認被告自白與事
    實相符，其犯毒品危害防制條例第10條第1項施用第一級毒
    品罪行，堪信為真，合先敘明。
　㈡被告雖以前詞提起抗告。然觀諸該最高法院110年度台上字第
    1726號判決理由，係說明被告本次施用毒品之時間為108年7
    月21日，距其最近1 次於91年5月1日停止強制戒治釋放出所
    ，同年8 月13日執行完畢日後，已逾3 年，檢察官未及依毒
    品危害防制條例修正意旨審酌被告究否宜予觀察、勒戒，或
    有無不適合附命戒治緩起訴處分等情形，而逕行提起公訴，
    顯屬不利被告且有失公平，故認該起訴程序違背規定，且無
    從補正；第一審及第二審未及適用新法，而分別諭知罪刑或
    維持上訴人有罪之實體判決，均有未洽。從而，將本院原判
    決即109年度上訴字第172號判決及第一審判決均撤銷，改諭
    知本件不受理。然前揭最高法院判決係就被告本件施用第一
    級毒品，是否宜予觀察、勒戒抑或適合附命戒治緩起訴處分
    之情形，責由檢察官另行審酌處理，尚非被告就本次施用毒
    品犯行業已經偵審程序終結，而有一事不再理之情，被告顯
    然對前開最高法院判決之說理有所誤會。
　㈢又毒品危害防制條例中關於觀察、勒戒之規定，乃係導入一
    療程觀念，針對受處分人將來之危險所為預防、矯治措施之
    保安處分，目的係在戒除受處分人施用毒品身癮及心癮之措
    施，以達教化與治療之目的，其立法意旨在幫助施用毒品者
    戒毒，非屬懲戒行為人之性質，核與刑罰執行之目的不同，
    且此為法律之強制規定，除有毒品危害防制條例第21條第1
    項規定犯同條例第10條之罪者，於犯罪未發覺前，自動向衛
    生福利部指定之醫療機構請求治療，醫療機構免將請求治療
    者送法院或檢察機關，以及同條例第24條第1項規定檢察官
    先依刑事訴訟法第253條之1第1項、第253條之2之規定，為
    附命完成戒癮治療之緩起訴處分，或於少年法院（地方法院
    少年法庭）認以依少年事件處理法程序處理為適當時，不適
    用第20條第1項之程序外，凡違反同條例第10條之規定者，
    檢察官即應依同條例第20條第1項規定，向法院提出聲請裁
    定令入勒戒處所觀察、勒戒，而法院原則上應尊重檢察官職
    權之行使，僅就檢察官之判斷有無違背法令，事實認定是否
    錯誤及其他裁量有無明顯瑕疵等事項，為有限之低密度審查
    。
　㈣本案被告於108年7月21日16時許施用毒品之時間，距被告最
    近1次於91年8月13日強制戒治執行完畢時點，已逾3年，此
    有臺灣高等法院被告前案紀錄表附卷可稽。檢察官就本件被
    告施用毒品罪行，認合於修正後毒品危害防制條例第20條第
    3項所定「3年後再犯」之情形，向原審聲請觀察、勒戒；原
    審即應依同條例第20條第1項、第3項規定，裁定令入勒戒處
    所執行觀察、勒戒，並無自由裁量以其他方式替代或得以其
    他原因免予或暫緩執行之餘地。準此，原審因而認檢察官之
    聲請為正當，依法裁定將被告送勒戒處所觀察、勒戒，並說
    明被告另於109年7月29日施用毒品，經原審以110年度毒聲
    字第655號裁定，令入勒戒處所觀察勒戒，並經本院以110年
    度毒抗字第668號駁回抗告確定，就該案因尚未執行觀察、
    勒戒，故不影響原審依照檢察官聲請，裁定將被告送勒戒處
    所觀察勒戒，僅係檢察官於執行時，應依保安處分執行法第
    4條之1第2項規定執行其一即可。本院核其認事用法均無不
    合，實屬有據。本件被告抗告意旨所陳，為無理由，應予駁
    回。
據上論斷，依刑事訴訟法第412條，裁定如主文。
中　　華　　民　　國　　110 　年　　9 　　月　　6 　　日
            刑事第八庭　  審判長法　官　林  清  鈞
                                法　官　郭  瑞  祥
                                法　官　簡  婉  倫
以上正本證明與原本無異。
不得再抗告。
                                書記官  林　書　慶
中　　華　　民　　國　　110 　年　　9 　　月　　6 　　日